臺灣新北地方法院民事判決
109年度訴字第2468號
原      告  余烈    
訴訟代理人  林慶苗律師
複 代理 人  謝宗哲律師
被      告  社團法人新北市土木技師公會

法定代理人  張錦峯  
訴訟代理人  洪堯欽律師
            劉健右律師
            黃薌瑜律師
上列當事人間請求給付服務費事件，本院於中華民國110年12月1
6日言詞辯論終結，判決如下：
    主      文
被告應給付原告新臺幣玖拾壹萬壹仟元，及其中伍拾伍萬陸仟元
自民國一百零九年十二月四日起，其中參拾伍萬伍仟元自民國一
百一十年二月二十四日起，均至清償日止，按年息百分之五計算
之利息。
原告其餘之訴駁回。
訴訟費用由被告負擔二分之一，餘由原告負擔。
本判決第一項於原告以新臺幣參拾萬肆仟元供擔保後，得假執行
。但被告以新臺幣玖拾壹萬壹仟元為原告預供擔保，得免為假執
行。
原告其餘假執行之聲請駁回。　　
    事實及理由
一、原告主張：
　㈠伊係具有證照之土木技師，為執行業務已依法加入被告為會
    員，是就被告鑑定業務方面，申請人申請鑑定之全數鑑定費
    用由被告收取後，委派其鑑定技師負責實施鑑定，其中80%
    分配由該鑑定技師取得，剩餘20%則由被告取得充作事業費
    費用收入，若該鑑定案件之來源為該鑑定技師所引案（介紹
    ），按慣例該鑑定技師可多分得本案鑑定費5%之獎勵金（即
    引案之鑑定技師85%、被告15%）。鑑定行政事務（包括但不
    限鑑定費之執行、鑑定報告是否出具）均由被告以其名義辦
    理，並逐層審核，鑑定技師僅受被告委派為鑑定工作，並不
    干涉。伊係接受被告指派為下列工程案件鑑定業務，而得向
    被告請求下列費用：
　⒈臺北市政府都市發展局103年建字第0288號建照工程施工損鄰
    鑑定業務（即案件3，下稱系爭第3案）之鑑定費用：訴外人
    即受損戶林天送等委託被告鑑定，由被告指派伊就該工程承
    造人坤福營造有限公司（下稱坤福公司）103年建字第0288
    號新建工程是否損及坐落臺北市○○區○○段○○段00地號上之林
    天送等建物事項實施鑑定。伊已完成鑑定工作，並於民國10
    7年7月2日及同年10月24日分別出具鑑定案號為000-0000之
    鑑定報告書，本案鑑定費為新臺幣（下同）108萬元，而因
    為伊引案，故伊應分得108萬元之85%，即918,000元。惟本
    案新建工程受損戶向市議員陳情，伊配合訴外人黃、吳兩位
    市議員勘查現場及出席協調，具有公益性，因而被告尚未收
    取鑑定費，伊先行實施鑑定工作，依臺北市建築施工損鄰事
    件爭議處理規則第7條第2項規定，鑑定費應由坤福公司負擔
    ，是被告在伊完成鑑定工作，並由坤福公司依伊製作之鑑定
    報告作施工損鄰之賠償依據，卻不向坤福公司收取鑑定費用
    ，經伊請求催收，被告亦怠於收取全數鑑定費用。
　⒉臺灣基隆地方法院103年建字第11號給付工程款事件委託鑑定
    業務（即案件4，下稱系爭第4案）之鑑定費用：海軍基隆後
    勤支援指揮部官兵營舍新建工程，臺灣基隆地方法院囑託被
    告鑑定，被告指派伊就該工程事件之實施調查鑑定，伊已完
    成調查鑑定工作，並於107年5月11日出具鑑定案號為000-00
    00之鑑定報告書，本案鑑定費則為120萬元，扣除已繳納之5
    0萬元及5,000元，尚有695,000元，故伊應分得556,000元（
    695,000×80%＝556,000），伊尚未取得。惟訴外人即鑑定申
    請人翔禾鑫營造股份有限公司破產管理人吳西源律師（下稱
    翔禾鑫公司破管人）因翔禾鑫公司破產無資力繳交剩餘鑑定
    費，故與被告協議，雙方同意待日後再由破產財團優先償還
    鑑定費。雖伊本同意被告於日後訴訟確定收到上開款項時，
    再為給付本案鑑定費用伊分得部分，但因系爭第1案（即案
    件1-鈞院107年建字第34號給付工程款事件委託鑑定業務）
    、系爭第2案（即案件2-捷運萬大線建物委託鑑定業務）被
    告已明示拒絕給付，則被告在收取後顯有不給付伊之虞，故
    伊就上開鑑定費用伊分得部分556,000元有預為請求之必要
    。
　⒊系爭第3案及系爭第4案被重複扣的行政費用：系爭第1案及系
    爭第2案於和解時被告已扣除（抵銷）系爭第3案（216,000
    元）及系爭第4案（139,000元）之行政費用，共計355,000
    元，且系爭第3案甚至是用鑑定費用20%（而非引案的15%）
    來扣，故上列系爭第3案及系爭第4案之行政費用被告均不應
    再重複請求。惟依原證14鑑定審查領款明細期表可證被告在
    給付系爭第1案及系爭第2案和解金額時又重複扣除系爭第3
    案及系爭第4案之行政費用，故伊追加請求上列被重複扣除
    的系爭第3案（216,000元）及系爭第4案（139,000元）之行
    政費用，共計355,000元。
  ⒋系爭第2案保留款：於上列和解當時，被告與訴外人榮工工程
    股份有限公司（下稱榮工公司）簽約保留款（即總工程款之
    10%）尚未發生，需待捷運局驗收完畢後始給付被告，上開
    和解款為和解後所發生，故伊一併向被告追加請求此部分款
    項57,520元（67,671元×85%≒57,520元）。
　㈡爰依原證6：被告鑑定業務範圍及鑑定收費標準、原證16-1：
    被告鑑定委員會組織簡則、委任或類推適用委任之法律關係
    、民法第179條規定擇一，聲明求為判決：⒈被告應給付原告
    1,886,520元，及其中918,000元，自起訴狀繕本送達之翌日
    起至清償之日止，按年息百分之五計算之利息、其中556,00
    0元，則自109年11月25日變更訴之聲明暨陳報狀繕本送達之
    翌日起至清償之日止，按年息百分之五計算之利息，其中35
    5,000元，自110年2月22日變更訴之聲明暨準備㈤狀繕本送達
    之翌日起至清償之日止，按年息百分之五計算之利息，其中
    57,520元，自110年4月8日變更訴之聲明暨準備㈥狀繕本送達
    之翌日起至清償之日止，按年息百分之五計算之利息。⒉原
    告願供擔保請准宣告假執行。
二、被告則以：
  ㈠系爭第3案部分：
　⒈系爭第3案乃原告未依上開規定，在未受伊指派亦未收取鑑定
    費用之情況下逕行鑑定之案件，業經原告自承在案，且林俊
    廷等申請鑑定時所附具之委任書，明確記載：「三、委任承
    辦技師：余烈理事長」；原告在卸任伊公會理事長之後，於
    109年5月18日以「余烈土木技師事務所」名義，就系爭第3
    案另作成「台北市○○區○○街000巷○○○○○000○○○0000號建造執
    照）鄰房損害之修復及安全補充鑑定報告書（案件標號000-
    0000）」，原告自行與申請人接洽逕行鑑定工作，應係原告
    與申請人間成立委任鑑定契約關係，伊並非委任鑑定契約之
    當事人。況依伊鑑定業務範圍及鑑定收費標準可知，就鑑定
    費用伊亦僅係代收性質，事實上伊也未取得該案之鑑定費用
    ，原告請求伊給付鑑定費用918,000元，即屬無據。原告以
    「鑑定業務輪派施行細則」規定，主張委任鑑定契約存在於
    原告與伊間云云，誠非可採。伊與鑑定技師間，係成立無名
    契約，而非成立委任契約。
　⒉縱認兩造間成立委任鑑定契約，在原告理事長任內通過之伊
    公會「鑑定業務輪派施行細則」第7條規定、伊公會制定之
    「鑑定作業流程一覽表」規定及伊於104年4月2日召開第三
    屆第六次理事會時，時任理事長之原告，曾於臨時動議提案
    ：「9.鑑定技師須於鑑定報告書出具公文發文前繳納20%公
    會行政費用」，並獲理事會照案通過。申請人若已在鑑定報
    告出具前繳清鑑定費用，則伊可逕自從所代收之鑑定費用中
    扣取20%行政費用，毋庸要求鑑定技師另行繳交，由原告自
    己之上列提案更可證明，伊給付鑑定報酬之義務，係以申請
    人已實際繳納鑑定費用由伊收取為停止條件；若申請人未繳
    納鑑定費用，則此風險應由鑑定技師承擔，伊不負給付義務
    。依伊公會鑑定委員會組織簡則第15條第2項規定，可知必
    須伊「已實際收到鑑定費用」，始有將其中80%給付予鑑定
    技師之義務；若未實際收到，即無「鑑定收入」可言，伊亦
    無給付義務。系爭第3案之申請人迄未繳納108萬元之鑑定費
    用，為兩造所不爭執，則伊給付鑑定報酬之條止條件迄未成
    就，伊自無給付之義務。
　⒊系爭第3案之申請人未繳納鑑定費用，毋寧是原告自行評估風
    險卻仍執意出具鑑定報告後，風險實現之結果，絕非伊故意
    阻止申請人繳納鑑定費用，誠無民法第101條所稱「以不正
    當行為阻其條件之成就」可言。況伊曾發函請系爭第3案之
    申請人繳納鑑定費用，無奈申請人仍不繳納，卻將責任推卸
    與營造廠，此結果實非伊所能控制，更遑論係伊故意阻止申
    請人繳納鑑定費用。原告主張其報酬請求權縱以申請人已實
    際繳納鑑定費用作為停止條件，惟被告故意使條件不成就，
    依民法第101條規定，應視為條件已成就云云，誠非可採。
　⒋縱認兩造間成立委任契約，原告自應於申請人繳清鑑定費用
    後再開始鑑定。詎原告竟在系爭第3案申請人未繳清鑑定費
    用之情況下即開始鑑定，甚至濫用理事長職權，在未依104
    年4月2日理事會決議由鑑定技師先行繳納20%行政費用之情
    況下，即擅自出具鑑定報告，致伊受有未能收取鑑定費用之
    損害，原告即應賠償伊108萬元。縱使伊負有給付鑑定報酬
    予原告之義務，伊亦得主張抵銷，並以民事答辯㈡狀繕本之
    送達，作為抵銷之意思表示，以伊對於原告之損害賠償請求
    權，抵銷原告對伊之鑑定報酬請求權。經抵銷後，原告之鑑
    定報酬請求權已無剩餘。
　㈡系爭第4案部分：　
　⒈系爭第4案並非伊指派原告鑑定，原告自行與申請人接洽逕行
    鑑定，應係原告與申請人間成立委任鑑定契約關係。依伊章
    程第23條第1項規定，可知理事長原則上僅就日常會務有對
    外代表之權限，是原告應無權代表伊簽訂原證5之鑑定委託
    合約。況且依被告鑑定業務範圍及鑑定收費標準可知，就鑑
    定費用伊亦僅係代收性質，事實上伊也未取得該案之鑑定費
    用，原告請求伊給付鑑定費用556,000元，即屬無據。
　⒉申請人翔禾鑫公司破管人在原告起訴前，僅繳納鑑定費用50
    萬元，尚餘695,000元未繳納。嗣本件訴訟進行中，基隆市
    政府固已於109年10月30日代翔禾鑫公司破管人繳清鑑定費
    用695,000元。惟臺灣高等法院已於109年5月13日以院彥民
    子108建上21字第1090009547號函囑託伊補充鑑定，顯然系
    爭第4案之鑑定仍有工作需進行，目前尚未結案。兩造間雖
    僅存在代收轉付鑑定費用及以伊名義出具鑑定報告之契約，
    不成立委任鑑定契約，惟依照民法第529條規定，有關鑑定
    費用之轉付，仍有民法第548條第1項規定之適用，因此原告
    在系爭第4案鑑定結案前，仍不得請求伊給付。
　⒊臺灣高等法院囑託補充鑑定部分縱有另外收費，惟補充鑑定
    與原告先前之鑑定部分，仍有高度之關聯性。對照臺灣高等
    法院109年5月13日函囑託補充鑑定之問題，多是針對原告先
    前出具之鑑定報告之內容，要求作補充說明及鑑定，則無論
    補充鑑定部分是由原告或由其他技師辦理，均需由原告作一
    定程度之配合，始能完成。尤其是補充鑑定有多項涉及「為
    何原鑑定報告認為…」之問題，更依賴原告之說明。顯然補
    充鑑定與原告先前出具之鑑定報告之間，具有高度之關聯性
    ，不能割裂。因此在補充鑑定完成之前，應認為系爭第4案
    尚未結案，原告仍不得請求伊給付，何況原告亦未就系爭第
    4案與伊結算，原告自不得請求伊給付。
　⒋系爭第4案原告固曾出具鑑定報告，惟原告在系爭第4案報告
    之附件五，除以「契約金額」、「已估驗計價金額（翔禾鑫
    ）」、「結算金額（監造）」、「原告主張金額（翔禾鑫）
    」各欄位，臚列基隆市政府與翔禾鑫公司主張之金額外，原
    告並以鑑定人之立場作出認定，以「鑑定金額（公會）」欄
    位，認定翔禾鑫就系爭第4案工程可請領之工程款為2億1671
    萬835元。惟原告於系爭第4案鑑定報告第22頁倒數第3行至
    第1行表示：「鑑定技師據此判定在第22期計價款實領新台
    幣219,548,228元後，尚有新台幣4,847萬9,646元之未付工
    程款，無誤」，亦即認定翔禾鑫公司就系爭第4案工程可請
    領之工程款為2億6802萬7874元，原告並以此認定系爭第4案
    實際施工進度比例為84.47%。原告在同一份鑑定報告，時而
    認定翔禾鑫公司可請領工程款2億1671萬835元，時而認定為
    2億6802萬7874元，二者相差超過5,000萬元，顯然原告之鑑
    定有重大瑕疵。又原告所出具系爭第4案鑑定報告，在計算
    翔禾鑫公司實際施工進度百分比時，作為「分子」之金額已
    扣除逾期罰款並加入契約未規範、漏項或契約設計數量不足
    等契約外施工應增加之施工費用；但作為「分母」之金額則
    未計入上列金額，二者之組成內容既不相同，自不能相除計
    算實際施工進度百分比，惟原告卻將組成內容不同之分子與
    分母相除，據此認定翔禾鑫公司之實際施工進度百分比為84
    .47%，其計算邏輯顯有謬誤。伊依民法第227條第1項及第25
    4條、第535條規定，自得定期催告原告改正。在原告未加改
    正以提供符合債之本旨之完整給付前，伊自得依民法第548
    條第1項規定拒絕給付鑑定報酬。
　㈢於本件系爭第1案及系爭第2案和解時被告扣除系爭第3案及系
    爭第4案之行政費用：系爭第3案行政費用216,000元，申請
    人尚未給付伊，給付時間無從確定，原告不應向伊請求。系
    爭第4案行政費用139,000元於做成補充鑑定報告後始結算，
    剩餘金額尚不能確定。
　㈣系爭第2案保留款：原告主張就系爭第2案保留款57,520元為
    將來給付之訴，惟其聲明確為現在給付之訴。且依被告公會
    鑑定委員會組織簡則第15條第2項規定，拆帳係以鑑定費之
    收入計算，伊尚未收受保留款，自無給付之義務。又伊給付
    鑑定費用予鑑定技師之義務，以申請人已實際繳納鑑定費用
    由伊收取作為停止條件，條件未成就前，伊不負給付義務，
    本案申請人迄未實際繳納保留款予伊，為兩造所不爭執，原
    告於鈞院110年4月15日言詞辯論時表示：「萬大線第二案保
    留款沒有驗收部分目前我不會請求利息，此部分金額為新台
    幣57,520元，因條件還沒成就」，自承給付保留款之條件還
    沒成就。況即使申請人已實際繳納鑑定費用予伊，惟伊仍需
    進一步予原告結算，始能確認伊應轉付之金額為何，並非理
    所當然以所收取鑑定費用之80%計算，原告未待結算，即提
    起將來給付之訴，請求伊給付鑑定費用，更無可採等語，資
    為抗辯。併為答辯聲明：⒈原告之訴及假執行之聲請均駁回
    。⒉如受不利之判決，願供擔保請准宣告免為假執行。
三、兩造不爭執之事實（堪信為真）：
    原告係具有證照之土木技師，為執行業務已依法加入被告公
    會為會員，且於102-108年間擔任被告公會之理事長；原告
    就系爭第3案已完成鑑定工作，並於107年7月2日及同年10月
    24日分別出具鑑定案號為000-0000之鑑定報告書，被告迄今
    尚未收取系爭第3案之鑑定費用108萬元；原告就系爭第4案
    於107年5月11日出具鑑定案號為000-0000之鑑定報告書，系
    爭第4案之鑑定費用為120萬元，被告已收取其中50萬元及5,
    000元，其餘695,000元則由基隆市政府於109年10月30日代
    翔禾鑫公司破管人向被告繳清，故被告已全數收取系爭第4
    案之鑑定費用120萬元；系爭第2案保留款57,520元因尚未驗
    收完畢，故條件尚未成就，被告尚不得請求榮工公司給付系
    爭第2案保留款57,520元；因本件原告就系爭第1案委託鑑定
    費用80%即418,400元及系爭第2案鑑定費用85%即517,682元
    之請求部分，業已同意被告以系爭第3案及系爭第4案被告可
    請求相當於鑑定費用20%之行政費用，即系爭第3案（216,00
    0元）及系爭第4案（139,000元）之行政費用共計355,000元
    部分互為抵銷，而於109年11月12日本院言詞辯論時由兩造
    當庭就上列部分成立和解，被告願意於109年11月30日前給
    付原告581,082元。惟被告於109年11月30日給付系爭第1案
    及系爭第2案和解金額時又重複扣除系爭第3案及系爭第4案
    之行政費用，共計355,000元。此有新北市土木技師公會會
    員證、技師執業執照暨經濟部技師登記證書、被告公會登記
    證明、臺北市政府都市發展局108年6月17日函（系爭第3案
    ）、被告108年5月6日函、鑑定委託合約（系爭第4案）、臺
    灣基隆地方法院103年建字第11號判決節本、109年11月12日
    本院言詞辯論及和解筆錄、民事答辯㈡狀、鑑定審查領款明
    細期表、109年12月30日本院言詞辯論筆錄、民事變更訴之
    聲明暨準備㈥狀、110年4月15日本院言詞辯論筆錄附卷可稽
    （見本院卷一第23-25、33、39-44、85-94、133-136、169-
    174、231、277、285、474、506頁）。
四、兩造爭執要點為：㈠系爭第3案及系爭第4案之委託鑑定契約
    究係存在於申請人與原告間，或申請人與被告間？㈡原告請
    求被告給付系爭第3案之鑑定費用918,000元，是否有據？㈢
    原告請求被告給付系爭第4案之鑑定費用556,000元，是否有
    據？㈣原告請求被告給付系爭第3案及系爭第4案被重複扣的
    行政費用共計355,000元，是否有據？㈤原告請求被告給付系
    爭第2案保留款57,520元（67,671元×85%≒57,520元），是否
    有據？茲就兩造爭點及本院得心證之理由分述如下：
　㈠系爭第3案及系爭第4案之委託鑑定契約究係存在於申請人與
    原告間，或申請人與被告間？
    查系爭第3案之鑑定報告係以被告名義出具，有臺北市政府
    都市發展局108年6月17日函附卷可稽（見本院卷一第33、13
    1頁）；原告就系爭第4案於107年5月11日出具鑑定案號為00
    0-0000之鑑定報告書，系爭第4案之鑑定費用為120萬元，被
    告已收取其中50萬元及5,000元，其餘695,000元則由基隆市
    政府於109年10月30日代翔禾鑫公司破管人向被告繳清，故
    被告已全數收取系爭第4案之鑑定費用120萬元；因本件原告
    就系爭第1案委託鑑定費用80%即418,400元及系爭第2案鑑定
    費用85%即517,682元之請求部分，業已同意被告以系爭第3
    案及系爭第4案被告可請求相當於鑑定費用20%之行政費用，
    即系爭第3案（216,000元）及系爭第4案（139,000元）之行
    政費用共計355,000元部分互為抵銷，而於109年11月12日本
    院言詞辯論時由兩造當庭就上列部分成立和解，被告願意於
    109年11月30日前給付原告581,082元等情，已如前述。又系
    爭第4案之鑑定報告亦係以被告名義出具，且由翔禾鑫公司
    破管人向被告申請鑑定，系爭第4案之鑑定報告復經臺灣基
    隆地方法院103年度建字第11號判決引用，亦有鑑定委託合
    約、臺灣基隆地方法院103年度建字第11號判決附卷可稽（
    見本院卷一第41、43-44、133-136頁）。復依被證8：鑑定
    作業流程一覽表（見本院卷一第243頁）所示，被告出具之
    鑑定報告書須先經由被告複審及修正複審意見等程序後，始
    可印製、發文，自應認系爭第3案及系爭第4案之委託鑑定契
    約係存在於申請人及被告間。是被告辯稱系爭第3案及系爭
    第4案均非伊指派原告鑑定，原告自行與申請人接洽逕行鑑
    定，應係原告與申請人間成立委任鑑定契約關係云云，顯屬
    無據，自不可採。
　㈡原告請求被告給付系爭第3案之鑑定費用918,000元，是否有
    據？
　⒈按被告公會鑑定委員會組織簡則第15條第2項規定：「鑑定費
    收入百分之八十由鑑定人作為工作費用，百分之二十作為複
    審費用及本公會經費。」（見本院卷一第330頁）、被證9：
    被告於104年4月2日之第三屆第六次理事會會議臨時動議提
    案一說明載明：「9.鑑定技師須於鑑定報告書出具公文發文
    前繳納20%公會行政費用」（見本院卷一第245-251頁）、被
    證7：被告公會鑑定業務輪派施行細則第7條規定：「七、鑑
    定案輪派技師，應於收到輪派通知十日內與業主聯絡或完成
    初勘，並填寫鑑定金額向公會報備，以向業主申請繳交費用
    」（見本院卷一第241頁），準此，本件原告應於收到輪派
    通知十日內與業主聯絡或完成初勘，並填寫鑑定金額向被告
    報備，以便由被告向業主申請繳交鑑定費用，且原告應於被
    告收足上列鑑定案之鑑定費用後，始得續行鑑定工作至完成
    為止，原告於107年間系爭第3案及系爭第4案鑑定報告書出
    具公文發文前應向被告繳納相當於鑑定費用20%之行政費用
    ，作為被告複審費用及被告公會經費。故本件原告請求被告
    給付系爭第3案及系爭第4案相當於鑑定費用80%之鑑定人工
    作費用或報酬，應以被告收足全部鑑定費用為停止條件。次
    按報酬縱未約定，如依習慣或依委任事務之性質，應給與報
    酬者，受任人得請求報酬；受任人應受報酬者，除契約另有
    訂定外，非於委任關係終止及為明確報告顛末後，不得請求
    給付。委任關係，因非可歸責於受任人之事由，於事務處理
    未完畢前已終止者，受任人得就其已處理之部分，請求報酬
    ；無法律上之原因而受利益，致他人受損害者，應返還其利
    益，民法第547條、第548條、第179條前段定有明文。　
　⒉查原告係具有證照之土木技師，為執行業務已依法加入被告
    公會為會員；本件原告就系爭第3案已完成鑑定工作，並於1
    07年7月2日及同年10月24日分別出具鑑定案號為000-0000之
    鑑定報告書，被告迄今尚未收取系爭第3案之鑑定費用108萬
    元；原告係於109年11月12日始因和解而給付被告相當於系
    爭第3案鑑定費用108萬元之20%（即216,000元）之行政費用
    ，即由被告扣除（抵銷）相當於系爭第3案鑑定費用108萬元
    之20%（即216,000元）等情，已如前述。又原告亦陳明系爭
    第3案為原告以被告名義引案，再由被告指派原告實施鑑定
    等語（見本院卷一第12頁），足見原告為系爭第3案鑑定案
    輪派技師，形式上係由被告指派原告實施鑑定工作，兩造間
    應成立委任關係。且原告就系爭第3案已完成鑑定工作，並
    於107年間出具鑑定報告書，之後於109年11月12日始因和解
    而給付被告相當於系爭第3案鑑定費用108萬元之20%（即216
    ,000元）之行政費用，惟被告迄今尚未收取系爭第3案之鑑
    定費用108萬元。又原告既已給付被告相當於系爭第3案鑑定
    費用108萬元之20%（即216,000元）之行政費用，原告至多
    僅得向被告請求其餘相當於鑑定費用108萬元之80%即864,00
    0元之鑑定人工作費用或報酬，但因被告迄今尚未收取系爭
    第3案之鑑定費用108萬元，故原告尚不得請求該筆864,000
    元之鑑定人工作費用或報酬，且被告亦無「受利益」可言。
　⒊基上，依原證6被告鑑定業務範圍及鑑定收費標準、原證16-1
    被告鑑定委員會組織簡則，原告請求被告給付系爭第3案相
    當於鑑定費用80%之鑑定人工作費用或報酬，應以被告收足
    全部鑑定費用為停止條件，因被告迄今尚未收取系爭第3案
    之鑑定費用108萬元，故原告尚不得請求該筆864,000元之鑑
    定人工作費用或報酬，且被告亦無「受利益」可言。是原告
    依原證6：被告鑑定業務範圍及鑑定收費標準、原證16-1：
    被告鑑定委員會組織簡則、委任或類推適用委任之法律關係
    、民法第179條規定，請求被告給付系爭第3案相當於鑑定費
    用108萬元85%即918,000元之鑑定人工作費用或報酬，即屬
    無據。
  ㈢原告請求被告給付系爭第4案之鑑定費用556,000元，是否有
    據？
　⒈承上，依原證6被告鑑定業務範圍及鑑定收費標準、原證16-1
    被告鑑定委員會組織簡則，原告請求被告給付系爭第4案相
    當於鑑定費用80%之鑑定人工作費用或報酬，應以被告收足
    全部鑑定費用為停止條件；原告就系爭第4案於107年5月11
    日出具鑑定案號為000-0000之鑑定報告書，系爭第4案之鑑
    定費用為120萬元，被告已收取其中50萬元及5,000元，其餘
    695,000元則由基隆市政府於109年10月30日代翔禾鑫公司破
    管人向被告繳清，故被告已全數收取系爭第4案之鑑定費用1
    20萬元，且依被告章程第35條（見本院卷一第114、128頁）
    及被告公會鑑定業務範圍及鑑定收費標準見本院卷一第47-5
    0頁）所示，被告就被告受委託鑑定之案件，得收取鑑定費
    用20%。又原告既因和解而已給付被告相當於系爭第4案其中
    鑑定費用695,000元之20%（即139,000元）之行政費用，原
    告自得向被告請求系爭第4案其餘相當於其中鑑定費用695,0
    00元之80%即556,000元之鑑定人工作費用或報酬。再者，被
    告就原告之上列556,000元債權部分，亦未於本件主張有何
    可得主張互為抵銷之債權。是原告依原證6：被告鑑定業務
    範圍及鑑定收費標準、原證16-1：被告鑑定委員會組織簡則
　　之法律關係，請求被告給付系爭第4案之鑑定費用556,000元
    ，即屬有據。
　⒉查系爭第4案於鑑定完成之後，雖經本案訴訟（臺灣基隆地方
    法院103年建字第11號給付工程款事件）之第二審臺灣高等
    法院108年建上字第21號給付工程款事件囑託補充鑑定（見
    本院卷一第253-256頁之臺灣高等法院109年5月13日院彥民
    子108建上21字第1090009547號函），惟上列補充鑑定部分
    係另外收費等情，既為兩造所不爭執（見本院卷一第285頁
    之109年12月30日本院言詞辯論筆錄），自不影響系爭第4案
    已由被告收足鑑定費用120萬元並鑑定完成之事實，又原告
    亦陳明系爭第4案為臺灣基隆地方法院囑託被告鑑定，是該
    院發函交由原告承辦的等語（見本院卷一第284頁），足見
    原告為系爭第4案鑑定案輪派技師，形式上係由被告指派原
    告實施鑑定工作，兩造間應成立委任關係。至於原告做成之
    鑑定報告是否有瑕疵，係屬民法第544條受任人即原告之損
    害賠償責任問題，與原告是否得請求報酬，係屬二事，原告
    應得向被告請求報酬。是被告辯稱系爭第4案經臺灣高等法
    院於109年5月13日以院彥民子108建上21字第1090009547號
    函囑託伊補充鑑定，顯然系爭第4案之鑑定仍有工作需進行
    ，目前尚未結案。補充鑑定與原告先前之鑑定部分，仍有高
    度之關聯性，在補充鑑定完成之前，應認為尚未結案，原告
    不得請求被告給付，且原告所為為重大瑕疵鑑定報告，在原
    告未加改正以提供符合債之本旨之完整給付前，被告應有權
    拒絕給付；兩造間雖僅存在代收轉付鑑定費用及以伊名義出
    具鑑定報告之契約，不成立委任鑑定契約，惟依照民法第52
    9條規定，有關鑑定費用之轉付，仍有民法第548條第1項規
    定之適用云云，即屬無據，洵不足採。
　㈣原告請求被告給付系爭第3案及系爭第4案被重複扣的行政費
    用共計355,000元，是否有據？
　　查因本件原告就系爭第1案委託鑑定費用80%即418,400元及
    系爭第2案鑑定費用85%即517,682元之請求部分，業已同意
    被告以系爭第3案及系爭第4案被告可請求相當於鑑定費用20
    %之行政費用，即系爭第3案（216,000元）及系爭第4案（13
    9,000元）之行政費用共計355,000元部分互為抵銷，而於10
    9年11月12日本院言詞辯論時由兩造當庭就上列部分成立和
    解，被告願意於109年11月30日前給付原告581,082元。惟被
    告於109年11月30日給付系爭第1案及系爭第2案和解金額時
    又重複扣除系爭第3案及系爭第4案之行政費用，共計355,00
    0元等情，既為兩造所不爭執，足見系爭第3案（216,000元
    ）及系爭第4案（139,000元）之行政費用共計355,000元部
    分，被告已於109年11月12日因行使抵銷權而受償，故被告
    此部分之債權已消滅，嗣被告於109年11月30日又重複扣除
    該行政費用共計355,000元，被告即屬無法律上之原因而受
    利益，致原告受損害，被告自應返還其利益。是原告依民法
    第179條規定，請求被告給付系爭第3案及系爭第4案被重複
    扣的行政費用共計355,000元，亦屬有據。
　㈤原告請求被告給付系爭第2案保留款57,520元（67,671元×85%
    ≒57,520元），是否有據？
　⒈按請求將來給付之訴，以有預為請求之必要者為限，得提起
    之，民事訴訟法第246條定有明文。又依修正前民事訴訟法
    第二百四十六條規定，提起將來給付之訴，以債權已確定存
    在，僅請求權尚未到期，因到期有不履行之虞為其要件。
　⒉查本件原告應於收到輪派通知十日內與業主聯絡或完成初勘
    ，並填寫鑑定金額向被告報備，以便由被告向業主申請繳交
    鑑定費用，且原告應於被告收足上列鑑定案之鑑定費用後，
    始得續行鑑定工作至完成為止，原告於107年間系爭第3案及
    系爭第4案鑑定報告書出具公文發文前應向被告繳納相當於
    鑑定費用20%之行政費用，作為被告複審費用及被告公會經
    費。故本件原告請求被告給付系爭第2案相當於鑑定費用保
    留款67,671元之85%即57,520元（67,671元×85%≒57,520元）
    之鑑定人工作費用或報酬，亦應以被告收足全部鑑定費用為
    停止條件。又系爭第2案保留款57,520元因尚未驗收完畢，
    故條件尚未成就，被告尚不得請求榮工公司給付系爭第2案
    保留款57,520元等情，既為兩造所不爭執，足見原告之上列
    系爭第2案保留款57,520元債權並未確定存在，則依上列說
    明，原告預為請求被告給付系爭第2案保留款57,520元（67,
    671元×85%≒57,520元），自屬無據。
　㈥基上，原告得依原證6：被告鑑定業務範圍及鑑定收費標準、
    原證16-1：被告鑑定委員會組織簡則之法律關係，請求被告
    給付系爭第4案之鑑定費用556,000元；依民法第179條規定
    ，請求被告給付系爭第3案及系爭第4案被重複扣的行政費用
    共計355,000元，共計911,000元。原告係以相競合之原證6
    ：被告鑑定業務範圍及鑑定收費標準、原證16-1：被告鑑定
    委員會組織簡則、委任或類推適用委任之法律關係、民法第
    179條規定為據，請求被告給付上列911,000元，本院已認定
    被告應依原證6：被告鑑定業務範圍及鑑定收費標準、原證1
    6-1：被告鑑定委員會組織簡則之法律關係、民法第179條規
    定，給付原告上列911,000元，則就其餘委任或類推適用委
    任之法律關係部分，即無庸審究，併予敘明。
五、按「給付無確定期限者，債務人於債權人得請求給付時，經
    其催告而未為給付，自受催告時起，負遲延責任。其經債權
    人起訴而送達訴狀，或依督促程序送達支付命令，或為其他
    相類之行為者，與催告有同一之效力。」、「遲延之債務，
    以支付金錢為標的者，債權人得請求依法定利率計算之遲延
    利息。」、「應付利息之債務，其利率未經約定，亦無法律
    可據者，週年利率為百分之五。」，民法第229條第2項、第
    233條第1項前段及第203條定有明文。從而，原告依原證6：
    被告鑑定業務範圍及鑑定收費標準、原證16-1：被告鑑定委
    員會組織簡則之法律關係、民法第179條規定，請求被告給
    付原告911,000元，及其中556,000元自109年11月25日變更
    訴之聲明暨陳報狀繕本送達之翌日即109年12月4日（見本院
    卷一第187頁）起，其中355,000元自110年2月22日變更訴之
    聲明暨準備㈤狀繕本送達之翌日即110年2月24日（見本院卷
    一第316頁）起，均至清償之日止，按年息百分之五計算之
    利息，為有理由，應予准許。逾此部分之請求，即屬無據，
    應予駁回。
六、兩造分別陳明願供擔保請准宣告假執行或免為假執行，就原
    告勝訴部分，核均無不合，爰各酌定相當之擔保金額，予以
    准許。至原告敗訴部分，其假執行之聲請即失所附麗，應予
    駁回。
七、本件事證已臻明確，兩造其餘攻擊、防禦方法及舉證，經本
    院審酌後，認對於判決結果均無影響，爰不一一論述，併此
    指明。
八、據上論結，本件原告之訴為一部有理由，一部無理由，爰判
    決如主文。
中　　華　　民　　國　　111 　年　　1 　　月　　28　　日
                  民事第七庭    法  官  楊千儀
正本係照原本作成。
如對本判決上訴，須於判決送達後20日內向本院提出上訴狀（需
按他造人數附繕本，勿逕送上級法院）。如委任律師提起上訴者
，應一併繳納上訴審裁判費，否則本院得無庸命補正，逕為裁定
駁回上訴。
中　　華　　民　　國　　111 　年　　1 　　月　　28　　日
                                書記官  李育真